【裁判字號】    94,簡上,387
【裁判日期】    950113
【裁判案由】    妨害公務
【裁判全文】
臺灣板橋地方法院刑事判決             94年度簡上字第387號
公  訴  人  臺灣板橋地方法院檢察署檢察官
上訴人即
被      告  乙○○
上列上訴人因妨害公務案件，不服本院中華民國94年6 月10日94
年度簡字第2587號第一審簡易判決（聲請簡易判決處刑案號：93
年度偵字第15751 號），提起上訴，本院管轄之第二審合議庭判
決如下：
    主  文
上訴駁回。
    事  實
一、乙○○因不滿其姪黃廷于向燦坤實業股份有限公司（以下簡
    稱「燦坤公司」）中和店所購買之液晶螢幕故障送修遲未修
    復，乃於民國九十三年十月三日下午四時十分許，乘坐友人
    賴明嘉（業經不起訴處分）所駕駛之汽車，攜帶雞蛋前往離
    其位於台北縣五股鄉○○村○○○路一○六巷一號住處較近
    之燦坤公司蘆洲店（設於台北縣蘆洲市○○○路二九七號）
    丟擲以示抗議。經台北縣政府警察局蘆洲分局蘆洲派出所員
    警胡志明據報後到場處理，認乙○○為毀損、恐嚇罪嫌（以
    上二罪，業經燦坤公司撤回告訴，已另行為不起訴處分）之
    現行犯，於同日下午四時三十分許，要求乙○○隨警前往台
    北縣政府警察局蘆洲分局蘆洲派出所進行調查，惟乙○○因
    不願搭乘警車前往上開派出所，而欲坐上同行友人賴明嘉所
    駕駛之自小客車，胡志明警員因恐乙○○逃逸，遂上前阻止
    ，詎乙○○明知胡志明係依法執行職務之公務員，竟仍基於
    妨害公務之犯意，與胡志明發生拉扯，並以手肘毆擊胡志明
    之肚子（傷害部分未據告訴），將胡志明推開，以此強暴之
    方式，而對於依法執行職務之公務員施強暴行為。
二、案經臺北縣政府警察局蘆洲分局移送臺灣板橋地方法院檢察
    署檢察官聲請簡易判決處刑。
    理  由
一、證據能力有無之判斷：
  (一)按被告以外之人（包括證人、鑑定人、告訴人、被害人及共
    同被告等）於審判外之陳述雖不符刑事訴訟法第一百五十九
    條之一至之四等四條之規定，而經當事人於審判程序同意作
    為證據，法院審酌該言詞陳述或書面陳述作成時之情況，認
    為適當者，亦得為證據；當事人、代理人或辯護人於法院調
    查證據時，知有刑事訴訟法第一百五十九條第一項不得為證
    據之情形，而未於言詞辯論終結前聲明異議者，視為有前項
    之同意，同法第一百五十九條之五定有明文。立法意旨在於
    傳聞證據未經當事人之反對詰問予以核實，原則上先予排除
    。惟若當事人已放棄反對詰問權，於審判程序中表明同意該
    等傳聞證據可作為證據；或於言詞辯論終結前未聲明異議，
    基於尊重當事人對傳聞證據之處分權，及證據資料愈豐富，
    愈有助於真實發見之理念，且強化言詞辯論主義，使訴訟程
    序得以順暢進行，上開傳聞證據亦具有證據能力。本件證人
    甲○○、何君毅固曾於警詢、共同被告賴明嘉固曾於警詢及
    偵查中為陳述，其等陳述之性質雖屬傳聞證據，惟其等均未
    再於法院審理中為陳述，且查無符合同法第一百五十九條之
    一至之四等前四條之情形，其等所為之上開警詢、偵查筆錄
    內容，業經當事人於本院審理時予以提示並告以要旨，且各
    經檢察官及被告表示意見。當事人已知上述筆錄乃傳聞證據
    ，且未於言詞辯論終結前對該等筆錄內容異議，依上開規定
    ，是證人甲○○、賴明嘉分別於警詢、偵查中之證言應具有
    證據能力。
  (二)按被告以外之人於偵查中向檢察官所為陳述，除顯有不可信
    之情況者外，得為證據，同法第一百五十九條之一第二項定
    有明文。偵查中對被告以外之人（包括證人、鑑定人、告訴
    人、被害人及共同被告等）所為之偵查筆錄，或被告以外之
    人向檢察官所提之書面陳述，性質上均屬傳聞證據。惟現階
    段刑事訴訟法規定檢察官代表國家偵查犯罪、實施公訴，依
    法其有訊問被告、證人及鑑定人之權，證人、鑑定人且須具
    結，而實務運作時，檢察官偵查中向被告以外之人所取得之
    陳述，原則上均能遵守法律規定，不致違法取供，其可信度
    極高，職是，被告以外之人前於偵查中已具結而為證述，除
    反對該項供述得具有證據能力之一方，已釋明「顯有不可信
    之情況」之理由外，不宜以該證人未能於審判中接受他造之
    反對詰問為由，即遽指該證人於偵查中之陳述不具證據能力
    。本件證人甲○○、胡志明於檢察官偵查中所為之陳述（見
    九十三年度偵字第一五七五一號偵查卷第三七頁、第三八頁
    、第五四頁），並未提及檢察官在偵查時有不法取供之情形
    ，被告亦無反對其等供述得具有證據能力之抗辯，且未釋明
    上開供述有顯不可信之情況，而該等供述亦均經具結在案，
    依上說明，證人甲○○、胡志膽於偵查中之證言自均具有證
    據能力。
二、被告即上訴人乙○○固坦承有於上揭時地攜帶雞蛋丟擲燦坤
    公司蘆洲店，經台北縣政府警察局蘆洲分局蘆洲派出所胡志
    明警員到場處理等事實，惟矢口否認有何妨害公務犯行，辯
    稱：伊並未與胡志明發生拉扯，也沒有動手推開胡志明或用
    手毆擊胡志明的肚子，又此案係伊報案請警察到場處理，自
    不可能對到場警員施以強暴等語。經查：
  (一)按警察依法行使執行搜索、扣押、拘提及逮捕職權；又現行
    犯，不問何人得逕行逮捕之，警察法第九條第四款、刑事訴
    訟法第八十八條第一項分別定有明文。本件台北縣政府警察
    局蘆洲分局蘆洲派出所員警胡志明係因被告於上揭時地攜帶
    雞蛋丟擲燦坤公司蘆洲店，而據報前往處理，認被告係屬現
    行犯，要求被告前往台北縣政府警察局蘆洲分局蘆洲派出所
    進行調查一節，已據被告自承在卷，且經證人即燦坤公司蘆
    洲店營業員何君毅於警詢、證人即燦坤公司蘆洲店店長甲○
    ○於警詢及偵查中、證人即台北縣政府警察局蘆洲分局蘆洲
    派出所員警胡志明於偵查中、證人即共同被告賴明嘉於警詢
    及偵查中證述甚明，並有現場照片九幀附卷可稽，依前開規
    定，警員胡志明上開要求被告前往警局進行調查，係依法執
    行逮捕現行犯無訛，是警員胡志明上開行為自屬依法令從事
    公務之人員執行職務甚明。
  (二)又警員胡志明於上揭時、地，要求被告前往警局接受調查，
    被告因不願乘坐警車而欲坐上友人賴明嘉所駕駛之自小客車
    ，而受到警員胡志明之阻止，遂與胡志明發生拉扯，並以手
    肘毆擊胡志明之肚子，將胡志明推開，經胡志明持槍示警始
    將之制伏等情，業據(1)證人甲○○於警詢、偵查中分別證稱
    ：「當警方向他勸阻時，他依然不聽並對處理警員大小聲，
    警員就對他說不然大家到派出所去處理，當他們走到店門外
    時，乙○○對警員說他們要自行開車到派出所，警員對他說
    ：你自己承認雞蛋是你丟的，你是現行犯，所以我們要開巡
    邏車載你到派出所，乙○○不聽就打開賴明嘉所開的自小客
    車右前車門欲進入該車，警員就上前阻止，而乙○○就與警
    員發生拉扯，並用右手肘頂住警員的肚子將其推開」（見九
    十三年度偵字第一五七五一號偵查卷第八頁反面、第九頁）
    、「後來有報警，胡姓警員有來，並將情形告訴警方，警員
    要拿他們身分證，但他們不願意，有點衝突，之後我有看見
    警員要他們去派出所，他們自己要開車走，但警員要阻止他
    們二人上車離開，警員有將他們車車門關起來，不讓他們離
    開，蔡先生有與警員拉扯，並有用手肘（筆錄誤載為「軸」
    ）推開警員」（見九十三年度偵字第一五七五一號偵查卷第
    三七頁）；(2)證人胡志明於偵查中證稱：「當時我收到勤務
    中心電話前往時已經有人丟完雞蛋了，並聽到二個被告在大
    聲說燦坤服務不好，我有叫他們不要如此，並要他們拿出身
    分證，請他們到派出所說，並請他們等一下，說我同事會開
    警車來，坐警車去派出所，因為他們承認有丟雞蛋，是現行
    犯，但蔡不肯要開車門上他自己的車，我要將他門關起來，
    他有用手推開我，之後並有用手肘往我肚子打，我有閃一下
    ，不是很重，我認為蔡要攻擊我，我有拔槍，想要嚇阻他們
    ，後來警車有來，同事有載他們去派出所」；(3)證人何君毅
    於警詢中證稱：「當時員警到場後，我即向該員警說明事件
    發生經過，然後乙○○還是在現場大聲咆哮，然員警即向乙
    ○○說明你這樣的行為是不對的，並要乙○○及賴明嘉二人
    出示證件，為當時乙○○不要讓賴明嘉出示證件，就與處理
    員警發生爭執，員警就向該二人說那到派出所內處理，然後
    出店門口時乙○○、賴明嘉二人堅持要自行開車過去派出所
    內處理，員警就問乙○○雞蛋是否是你丟的，然乙○○回答
    是他本人所丟的，那員警就向乙○○說既然是你丟的，那你
    是現行犯，不可以自行離去，要等到巡邏車到達後，由巡邏
    車搭載前往派出所，惟當時乙○○不理會員警所說，自行開
    啟右前座車門要離去，員警即當場制止將該車門關回去，然
    乙○○用手肘將員警大力推開，該警員被推開後差點跌倒即
    拔槍拉槍機示意不准乙○○自行上車離去，隨後巡邏車即到
    達現場，將乙○○載離至派出所」（見九十三年度偵字第一
    五七五一號偵查卷第三七頁至第三八頁、第五九頁至第六十
    頁）等語綦詳，且互核相符，而證人甲○○嗣後就被告所涉
    毀損、恐嚇罪嫌，與被告達成民事和解，而撤回告訴，經臺
    灣板橋地方法院檢察署檢察官於九十四年四月十七日為不起
    訴處分確定一節，業據證人甲○○於偵查中證述明確（見九
    十三年度偵字第一五七五一號偵查卷第五四頁），並有臺北
    縣五股鄉調解委員會調解筆錄及臺灣板橋地方法院檢察署檢
    察官九十三年度偵字第一五七五一號不起訴處分書各一件附
    卷可稽，可徵證人甲○○與被告間並無重大之恩怨糾葛（此
    亦經被告於警詢中陳述甚明，見上開偵查卷第五頁），且亦
    不願被告因而受有刑事追懲，而證人胡志明係台北縣政府蘆
    洲分局蘆洲派出所員警，僅因接到勤務中心通知而前往上開
    地點處理本件爭執，顯與被告間亦無何仇怨，均無誣攀被告
    犯罪之必要，況渠等如有誣陷被告之意，儘可誇大被告犯行
    ，要無僅陳述被告只與證人胡志明發生拉扯，並用手肘推開
    胡志明而已，從而，上開證人之證詞，應屬非虛。
  (三)參以被告所述：「我跟警察說，我希望他們提出告訴，我要
    和他們上法院。我就要搭賴明嘉的車，警察說我是現行犯，
    不讓我搭賴明嘉的車，我不讓他拉住我，警察就拿出警槍，
    我跟警察說有辦法就打」（見九十三年度偵字第一五七五一
    號偵查卷第二八頁）、「後來警員胡志明來，我有告訴警員
    說我買他們公司物品有問題，但他們不處理，警察有叫我去
    派出所，胡姓警員要接我上車」（見九十三年度偵字第一五
    七五一號偵查卷第三六頁）等語，可見被告亦不否認其於上
    揭時、地確有因不願搭乘警車前往派出所而於欲坐上友人賴
    明嘉所駕駛之自小客車時，遭證人胡志明拉住制止，並經證
    人胡志明拿槍制伏等情。苟非被告有與證人胡志明發生拉扯
    ，則證人胡志明自無庸於此時始持槍示警，益徵被告有於上
    揭時地與證人胡志明發生拉扯之情甚明，此另觀諸證人賴明
    嘉所述：「蔡就打一一○報警，警察來了一直罵我們二人是
    流氓，我只是說蘆洲的燦坤應該通知中和的燦坤改善。警察
    在現場有罵我，後來到店外蔡要搭我的車，警察不讓他搭我
    的車就把他拉下來，警察就把警槍上膛」（見九十三年度偵
    字第一五七五一號偵查卷第二九頁）、「是因為警員阻止蔡
    開門，蔡可能才用手肘碰到警員」（見九十三年度偵字第一
    五七五一號偵查卷第三八頁）等語甚明，證人賴明嘉係被告
    於上揭時、地之同行友人，應無誣陷被告之理；被告雖於本
    院審理時辯稱經伊質問證人賴明嘉後，才知道賴明嘉之所以
    陳述上詞，是因為賴明嘉誤以為現場有錄影，擔心屆時所述
    與錄影內容不符所致云云，然證人賴明嘉既因誤認有錄影，
    擔心如否認被告有用手毆擊胡志明將與錄影內容不符致為上
    述供詞，顯見其所見即係被告有用手毆擊胡志明，否則無庸
    擔心其所述內容與錄影帶內容不符，是被告此部分所辯，尚
    無從憑為證人賴明嘉證詞不足採之認定。故被告辯稱伊並未
    與胡志明發生拉扯，也沒有動手推開胡志明或用手毆擊胡志
    明的肚子云云，顯無足信。
  (四)被告固又辯稱係伊報警後，胡志明警員始到場處理等語，惟
    究係何人報警，要與被告於上揭時、地有無上開行為無涉，
    是被告此部分所辯，自不足採為對其有利之證據。被告雖一
    再聲請本院向燦坤公司蘆洲店調取上揭時、地之錄影帶以證
    明案發當時之情形，惟本件案發當時係在燦坤公司蘆洲店之
    店外，而該店店內固有錄影，然店外並無錄影一節，已據證
    人何君毅於警詢時陳述甚明（見九十三年度偵字第一五七五
    一號偵查卷第六一頁），且經本院函詢後，亦經該公司店長
    甲○○電復明確，亦有本院電話記錄查詢表一件在卷可稽；
    顯無從調取該錄影帶，惟錄影帶並非查證犯罪事實之唯一資
    料，本院認並無再爭執錄影帶之必要，被告執此否認本件犯
    行，自亦無據。至被告另辯稱伊到警局後，員警對其種種作
    為等情，則與本案無涉，自不再一一論述。綜上調查，被告
    所辯各節，均不可採信，被告上揭妨害公務犯行，洵堪認定
    。
三、核被告乙○○所為，係犯刑法第一百三十五條第一項之對於
    執行職務公務員施以強暴罪。爰審酌被告竟對於執行職務之
    警察施暴，漠視公權力，且否認犯行，未見悔意，情節非輕
    ，惟念其並無犯罪前科，有臺灣高等法院被告前案紀錄表一
    件在卷可稽，素行尚佳，且其僅於拉扯時，用手肘將警員胡
    志明推開，警員胡志明所受之傷害非重等一切情狀，認原審
    依刑法第一百三十五條第一項、第四十一條第一項前段、罰
    金罰鍰提高標準條例第一條前段、第二條規定，斟酌被告犯
    罪之動機、目的、智識程度，妨害公務所生危害程度，及犯
    後猶仍避重就輕否認犯行之態度等一切情狀，量處被告拘役
    四十日，並依法諭知易科罰金以三百元折算一日之折算標準
    ，經核認事用法尚無不合，量刑亦稱妥適，被告以其未有妨
    害公務行為而提起上訴，指摘原判決不當，顯無理由，應予
    駁回。
據上論斷，應依刑事訴訟法第四百五十五條之一第三項、第三百
六十八條，判決如主文。
本案經檢察官林俊儀到庭執行職務。
中    華    民    國    95    年    1     月    13    日
                  刑事第五庭    審判長法  官 陳坤地
                                      法  官 許映鈞
                                      法  官 李麗珠
以上正本證明與原本無異。
不得上訴。
                                書記官  王麗雯
中    華    民    國    95    年    1     月    13    日
附錄本案論罪科刑法條全文：
中華民國刑法第一百三十五條
對於公務員依法執行職務時，施強暴脅迫者，處三年以下有期徒
刑、拘役或三百元以下罰金。
意圖使公務員執行一定之職務或妨害其依法執行一定之職務或使
公務員辭職，而施強暴脅迫者，亦同。
犯前二項之罪，因而致公務員於死者，處無期徒刑或七年以上有
期徒刑；致重傷者，處三年以上、十年以下有期徒刑。


司法院資訊處製作；財團法人民間司法改革基金會備份。
